臺北高等行政法院判決
　　　　　　　　　　　　　　　　　　 96年度簡字第00288號
原　　　告　甲○○
訴訟代理人　丁○○
被　　　告　基隆市政府
代　表　人　乙○○市長）住同.
訴訟代理人　丙○○
上列當事人間因災害防救法事件，原告不服內政部中華民國94年
12月8 日台內訴字第0940008678號訴願決定，提起行政訴訟。本
院判決如下：
　　主  文
原告之訴駁回。
訴訟費用由原告負擔。
　　事實及理由
一、事實概要：
    被告為因應蘭寧颱風（警報期間93年8 月10日~8月13日）災
    害防救需要，於93年8 月11日以基府消管壹字第0930085812
    號公告劃定「暖暖區幸福華城社區等16處區域範圍」為管制
    區，非持有通行證件，不得進入，自中華民國93年8 月11日
    起生效，颱風警報解除後自動撤銷。嗣海岸巡防總局北部地
    區巡防局第一海岸巡防總隊巡邏人員於93年8 月12日13時30
    分許發現原告及友人（郭仲書）至基隆市大武崙沙灘管制區
    內欲從事衝浪活動，即以鳴哨音及閃爍警示燈勸阻，惟原告
    於當日14時30分始上岸，該總隊乃開具勸導單交原告，大武
    崙安檢所並開立舉發違反災害防救法案件通知單（No001630
    ）予以舉發，被告認原告已違反災害防救法第31條第2 款規
    定，乃依同法第39條第1 款規定，以93年8 月17日基府消字
    第0930086142號違反災害防救法案件處分書裁處原告新臺幣
    5 萬元罰鍰，原告不服，提起訴願，經內政部94年12月8 日
    台內訴字第0940008678號訴願決定駁回後，仍然不服，遂提
    起本件行政訴訟。
二、兩造聲明：
　(一)原告聲明：訴願決定及原處分均撤銷。
  (二)被告聲明：駁回原告之訴。
三、兩造之爭點：
  (一)原告主張之理由：
    1.本件被告未依事實之處分，當屬失效，則核駁原告訴願處
      分之決定，即失所依據，無可維持，對於被告此舉，行政
      法院自得依裁判時之事實及法律裁判之。
    2.本件被告核駁原告「撤銷原處分」申請，無非以「災害防
      救法」……云云，不言事實為其依據。但是，審判應依事
      實認定之，法有明文；依罪刑法定主義適用原則，原告不
      服，提起行政救濟，均遭駁回確定，有各該處分書及決定
      書可證。
    3.援用原告93年11月3 日之訴願書。
    4.下列證人對於與案情有重大關係的事項，非常瞭解，請通
      知該證人到場作證。證人：第一海案巡防總隊導單姓名字
      跡潦草，該隊不給原告正確姓名住所。請　鈞院函調。訊
      問的事項：開制止單，當日時、情。
    5.原告斯時是學生，當時並未和海巡人員發生爭執，懇請審
      判長調閱案發時錄影帶，察看海巡員是否有勸導原告？還
      原告清白。
    6.原告已畢業台大動研所，94年高考第3 名證書517 號。今
      年將服外交役，援助友邦，銜命拼外交；平常在北海岸救
      生，也是救生總會常務理事，從事公益已近10年。
    7.原告不希望一生有汙點，所以膽敢起訴，請審判長費心審
      察。
  (二)被告主張之理由：
    1.為因應蘭寧颱風災害防救需要，已於93年8 月11日以基府
      消管壹字第0930085812號公告劃定「暖暖區幸福華城社區
      及本市沿海區域（港口）等16處區域範圍」為管制區（附
      件1 ），為限制或禁止人民進入或命令其離去之範圍，並
      自中華民國93年8 月11日起生效，颱風警報解除後自動撤
      銷。准此，北部地區巡防局第一海岸巡防總隊針對民人甲
      ○○君（民國○○年○ 月○○日生，身分證：Ｚ000000000）及
      其友人郭仲書君（民國○○年○ 月○ 日生，身分證：Ｚ00000
      0000）於93年8 月12日下午1 時許「蘭寧」颱風期間，於
      限制區域大武崙沙灘從事衝浪，經大武崙安檢所勸導（附
      件2 ），郭員配合上岸，惟原告經安檢所人員以警示燈及
      哨音警示，仍不願配合，直至下午2 時30分始上岸，安檢
      所開立舉發通知單（附件3 、4 ），原告拒絕簽收，已違
      反災害防救法第31條第2 款規定，因此北部地區巡防局第
      一海岸巡防總隊於93年8 月12日北一總字第093P015979號
      函（附件5 ）爰請被告核處。案經被告93年8 月17日基府
      消字第0930086142號處分書（附件6 ）裁處原告新台幣5
      萬元罰鍰。
    2.依災害防救法第31條第2 款及第39條第1 款定有明文︰「
      災害應變中心指揮官，於災害應變之必要範圍內，得為下
      列之處分或強制措施：二、劃定一定區域範圍，製發臨時
      通行證，限制或禁止人民進入或命其離去，或指定道路區
      間、水域、空域高度，限制或禁止車輛、船舶或航空器之
      通行。」「有下情形之一者，處新臺幣5 萬元以上25萬元
      以下罰鍰：一、違反第31條第2 款或第4 款規定者。」又
      直轄市縣市政府執行災害防救法第31條第2 款前段應行注
      意事項第4 點規定：「對於違反本處分者，得以言詞或開
      具勸導單進行勸導，勸導無效時逕行舉發。但遇緊急危難
      狀況無法採言詞或開單勸導時，得待該狀況解除後舉發。
      」（附件7 ）。
四、本院之判斷：
  (一)本件起訴時被告之代表人原為陳重光，嗣變更為乙○○，經
    其聲明承受訴訟，核無不合，應予准許。
  (二)按災害防救法第31條、第39條規定：「災害應變中心指揮官
    ，於災害應變之必要範圍內，得為下列之處分或強制措施：
    一、……二、劃定一定區域範圍，製發臨時通行證，限制或
    禁止人民進入或命其離去，或指定道路區間、水域、空域高
    度，限制或禁止車輛、船舶或航空器之通行。……六、其他
    必要之應變處置。」「有下列情形之一者，處新臺幣五萬元
    以上二十五萬元以下罰鍰：一、違反第三十一條第二款或第
    四款規定者。二、違反第三十五條第二項規定者。」又直轄
    市縣市政府執行災害防救法第31 條 第2 款前段應行注意事
    項第四點規定：「對違反本處分者，得以言詞或開具勸導單
    進行勸導，勸導無效時逕行舉發。但遇緊急危難狀況無法採
    言詞或開單勸導時，得待該狀況解除後舉發。」
  (三)本件被告為因應蘭寧颱風災害防救需要，於93年8 月11日以
    基府消管壹字第0930085812號公告劃定「暖暖區幸福華城社
    區等16處區域範圍」為管制區，非持有通行證件，不得進入
    ，自中華民國93年8 月11日起生效，颱風警報解除後自動撤
    銷。嗣海岸巡防總局北部地區巡防局第一海岸巡防總隊巡邏
    人員於93年8 月12日13時30分許發現原告及友人（郭仲書）
    至基隆市大武崙沙灘管制區內欲從事衝浪活動，即以鳴哨音
    及閃爍警示燈勸阻，惟原告於當日14時30分始上岸（參閱北
    部地區巡防局第一海岸巡防總隊93年11月15日北一總字第09
    3P017217號函），該總隊開具勸導單交原告，大武崙安檢所
    並開立舉發違反災害防救法案件通知單（No001630）予以舉
    發，被告認原告已違反災害防救法第31條第2 款規定，乃依
    同法第39條第1 款規定，以93年8 月17日基府消字第093008
    6142號違反災害防救法案件處分書裁處原告新臺幣5 萬元罰
    鍰。揆諸首揭法令規定，並無不合。
  (四)原告訴稱93年8 月12日當日政府未宣布放颱風假，且政府未
    劃定一定區域範圍禁止人民進入乙節，查被告為因應蘭寧颱
    風災害防救需要，已於93年8 月11日以基府消管壹字第0930
    085812號公告劃定「暖暖區幸福華城社區等16處區域範圍」
    為管制區，管制範圍包括系爭地點大武崙沙灘，在颱風警報
    解除前，非有通行證，即不得進入該劃定之管制區範圍內，
    與政府是否宣布放颱風假無關，所述核不足採。
  (五)至原告另稱：原告斯時是學生，當時並未和海巡人員發生爭
    執，懇請調閱案發時錄影帶云云。惟查原告經安檢所人員以
    警示燈及哨音警示，仍不願上案，直至下午2 時30分始上岸
    ，此有安檢所開立舉發通知單（附件3 、4 ）可稽，至原告
    當時有無和海巡人員發生爭執，則非所問。其請求調閱錄影
    帶及傳證，核無必要。
  (六)綜上論結，原處分並無違誤，訴願決定因而維持原處分，亦
    無不合。原告徒執前詞，訴請撤銷，為無理由，應予駁回。
五、本件適用簡易訴訟程序，爰不經言詞辯論逕為判決，併予敘
    明。
據上論結，本件原告之訴為無理由，爰依行政訴訟法第98條第3
項前段、第233 條第1 項、第236 條，判決如主文。
中　　華　　民　　國　　96　　年　 　7　　月　 17  　 日
                            第二庭  法  官　陳金圍
上為正本係照原本作成。
本件以訴訟事件所涉及之法律見解具有原則性者為限，始得於本
判決送達後20日內向本院提出上訴狀並表明上訴理由，如已於本
判決宣示後送達前提起上訴者，應於判決送達後20日內補具上訴
理由（均按他造人數附繕本），且經最高行政法院許可後方得上
訴。
中　　華　　民　　國　　96　　年　 　7　　月　 17  　 日
                                    書記官　陳可欣
